臺灣臺北地方法院刑事判決　　　　　　　　　　　　 九十二年度訴字第一一七０號
　　公　訴　人　臺灣臺北地方法院檢察署檢察官
　　被　　　告　丁○○
右列被告因偽造文書等案件，經檢察官提起公訴（九十一年度偵字第一八八五０號）
，本院判決如左：
    主  文
丁○○連續行使偽造私文書，足以生損害於公眾及他人，累犯，處有期徒刑拾月。如
附表所示之物均沒收。
其餘被訴行使偽造行動電話服務申請書部分無罪。
    事  實
一、丁○○於民國八十八年間因犯偽造文書罪，經法院判處有期徒刑六月確定，於九
    十年二月十二日易科罰金執行完畢，猶不知悔改，於八十八年八、九月間某日，
    在臺北市○○區○○路十八號臺北信義華納威秀影城附近，拾獲劉坤鴻遺失之國
    民
    已罹於一年追訴權時效），嗣因其信用不佳，欲申請帳戶供己使用，遂意圖為自
    己不法之所有，基於行使變造特種文書之犯意，及行使偽造私文書之概括犯意，
    於八十九年二月間，在其位於臺北市○○區○○路四段三七五號十二樓之二住處
    ，於其所拾得之劉坤鴻國民
    四月二十八日某時，先至臺北市○○路某刻印店委請不知情之刻印店人員偽刻「
    劉坤鴻」印章一枚後，旋即持前揭已換貼自己照片之變造「劉坤鴻」國民
    及偽造之「劉坤鴻」印章，至臺北安和郵局（九十六支），冒用劉坤鴻之名義開
    戶，除於郵政存簿儲金立帳申請書上填載劉坤鴻之年籍資料外，並以上開偽造之
    「劉坤鴻」印章蓋印於郵政存簿儲金立帳申請書儲戶蓋章處暨背面印鑑卡之預留
    印鑑欄上，及變造之國民
    慣用以表明係「劉坤鴻」本人提出
    請開戶而行使之，使該郵局承辦人員陷於錯誤，提供戶名「劉坤鴻」、帳號00
    000000000000號之帳戶供丁○○使用，而詐得郵政儲金存簿一本及
    郵政儲金金融卡一張，丁○○並承前行使偽造文書之概括犯意於九十一年六月十
    九日上午十一時四十九分許，至臺北安和郵局，於郵政存簿儲金提款單上填載新
    臺幣（下同）十二萬元之提款金額，並以上開偽造之「劉坤鴻」印章蓋印於其上
    原留印鑑欄，而偽造「劉坤鴻」之印文一枚，持交予該郵局承辦人員申請提領該
    帳戶自己之款項而行使之（不構成詐欺取財罪），足生損害於劉坤鴻、戶政機關
    對於
    月十二日下午二時許，丁○○於臺北市○○區○○街二十八巷口遇警臨檢查獲，
    並扣得上揭郵政儲金金融卡一張，始悉上情。
二、案經臺北市政府警察局大安分局報請臺灣臺北地方法院檢察署檢察官偵查起訴。
    理  由
壹、有罪部分：
一、右揭犯罪事實，業據被告丁○○於警詢、偵審中供認不諱（見臺灣臺北地方法院
    檢察署九十一年度偵字第一八八五０號偵查卷第六頁、第四十五頁、本院卷第二
    二三頁），並有被告變造之「劉坤鴻」國民
    書暨背面印鑑卡影本、郵政存簿儲金提款單影本各一份（見同上偵查卷第二十六
    頁、本院卷第一九六頁）在卷可稽，復有郵政儲金金融卡一張扣案可資佐證，足
    見被告任意性之自白，核與事實相符，堪以採信。本案事證明確，被告犯行洵堪
    認定，應依法論科。
二、按所謂準文書，指在紙上或物品上之文字、符號，依習慣或特約，足以為表示其
    用意之證明者而言，被告於變造之「劉坤鴻」國民
    戶人本人提出
    文書。核被告所為，係犯刑法第二百十六條、第二百十二條之行使變造特種文書
    罪、第二百十六條、第二百十條之行使偽造私文書罪、第三百三十九條第一項之
    詐欺取財罪。被告變造特種文書復持以行使，其變造之低度行為應為行使之高度
    行為所吸收；被告偽造「劉坤鴻」之印章後，用以偽造該等印文，並用以偽造郵
    政存簿儲金立帳申請書暨背面印鑑卡、郵政存簿儲金提款單之私文書，及「劉坤
    鴻」國民
    ，偽造印文則係偽造文書之低度行為，偽造私文書之低度行為復為行使偽造私文
    書之高度行為所吸收，均不另論罪。被告利用不知情之刻印店人員偽造「劉坤鴻
    」之印章，係間接正犯。被告先後二次行使偽造私文書犯行，時間雖非緊接，然
    其冒劉坤鴻名義申請郵局帳戶時，應即有冒名存提款使用該帳戶之意，其方法相
    同，觸犯構成要件相同之罪名，顯係基於概括之犯意反覆為之，應依刑法第五十
    六條連續犯之規定論以一罪，並依法加重其刑。公訴人就被告偽造郵政存簿儲金
    提款單之行使偽造私文書犯行，雖未起訴，然本院認上開部分與公訴人起訴之部
    分有連續犯裁判上一罪之關係，為起訴效力所及，本院自得一併審究，附此敘明
    。被告所犯上開行使變造特種文書罪、連續行使偽造私文書罪、詐欺取財罪三罪
    間具有方法結果之牽連關係，為牽連犯，應依刑法第五十五條規定從重論以行使
    偽造私文書罪處斷。又被告曾於八十八年間因犯偽造文書罪，經法院判處有期徒
    刑六月確定，並於九十年二月十二日易科罰金執行完畢，此有臺灣高等法院被告
    全國前案紀錄表在卷可按，其於有期徒刑執行完畢後，五年以內再犯本件有期徒
    刑以上之罪，為累犯，依法遞加重其刑。至被告拾獲劉坤鴻之國民
    占入己之行為，係犯刑法第三百三十七條之侵占遺失物罪，惟該罪之追訴權時效
    為一年，本件被告於八十八年八、九月底拾獲上開
    九年九月底前經檢察官偵查起訴，已罹於追訴權時效，又被告於詐得郵政儲金存
    簿及郵政儲金金融卡後，以之提領自己在該帳戶之款項，主觀上並無意圖為自己
    或他人不法所有，故不另構成詐欺取財罪或不正利用自動付款設備詐欺罪，併此
    敘明。爰審酌被告之犯罪動機、目的、手段、損害劉坤鴻、戶政機關對於
    管理之正確性及臺北安和郵局對帳戶管理之正確性匪淺，惟犯罪後已坦承犯行態
    度尚稱良好等一切情狀，量處如主文所示之刑，以示懲儆。
三、如附表編號二所示變造「劉坤鴻」國民
    且為供犯罪所用之物；扣案如附表編號一所示郵政儲金金融卡一張、如附表編號
    三所示臺北安和郵局帳號00000000000000號之郵政儲金存簿一本
    （雖未扣案，但無證據證明已滅失），為被告所有且為犯罪所得之物，業據其供
    明在卷（見本院卷第二二四頁背面及第二二五頁正面），均應依刑法第三十八條
    第一項第二款、第三款規定宣告沒收；如附表編號四所示偽造之「劉坤鴻」印章
    一枚，雖未扣案，被告並辯稱：開戶後就丟到水溝云云（見本院卷第二二五頁）
    ，惟其於九十一年六月十九日仍持以臨櫃提款，被告此部分陳述，顯不可採，是
    無證據證明已滅失；如附表編號五所示郵局郵政存簿儲金立帳申請書暨背面印鑑
    卡上偽造之「劉坤鴻」印文共二枚、如附表編號六所示變造之「劉坤鴻」國民身
    分證影本上偽造之「劉坤鴻」印文一枚、如附表編號七所示郵政存簿儲金提款單
    上偽造之「劉坤鴻」印文一枚，不問屬於犯人與否，均依同法第二百十九條宣告
    沒收。至被告向臺北安和郵局持以行使變造之「劉坤鴻」國民
    郵政存簿儲金立帳申請書暨背面印鑑卡，及郵政存簿儲金提款單，雖為被告所偽
    造，惟業已提交臺北安和郵局，非屬被告所有，另劉坤鴻之
    有之物，均不另為沒收之諭知，併予敘明。
貳、無罪部分：
一、公訴意旨另以：被告於九十一年八月十一日下午某時許，將辛○○、己○○、庚○○、乙○○及戊○○等人（下稱辛○○等五人）遺失之國民
    付丙○○（另為不起訴處分），佯稱已獲得該五人授權申辦行動電話門號，並委
    請丙○○代向和信電訊股份有限公司（下稱「和信公司」）申辦，致丙○○誤信
    為真，被告遂利用不知情之丙○○，使之於翌日（即同月十二日）上午某時許，
    持往設於臺北市○○路四十三號一樓之和信公司臺北旗艦店，接續偽簽辛○○等
    五人之姓名在和信公司行動電話服務申請書上，致該店服務人員陷於錯誤，而將
    含有電話門號之ＳＩＭ卡五張交付丙○○，丙○○並於當日十四時許，將該五張
    ＳＩＭ卡攜至臺北市○○街，正交付被告之際，旋為警臨檢查獲，因認被告涉犯
    刑法第二百十條、第二百十六條、第二百十七條、第三百三十九條之罪嫌云云。
二、按犯罪事實應依證據認定之，無證據不得認定其犯罪事實，又不能證明被告犯罪
    者，應諭知無罪之判決，刑事訴訟法第一百五十四條第二項、第三百零一條第一
    項分別定有明文。次按事實之認定，應憑證據，如未能發現相當證據，或證據不
    足以證明，自不能以推測或擬制之方法，為裁判基礎；又認定不利於被告之事實
    ，須依積極證據，茍積極證據不足為不利於被告事實之認定時，即應為有利於被
    告之認定，更不必任何有利之證據；再刑事訴訟法上所謂認定犯罪事實之積極證
    據，係指適合於被告犯罪事實之認定之積極證據而言，雖不以直接證據為限，間
    接證據亦包括在內，然而無論直接或間接證據，其為訴訟上之證明，須於通常一
    般之人均不致有所懷疑，而得確信其為真實之程度者，始得據為有罪之認定，倘
    其證明尚未達到此一程度，而有合理之懷疑存在而無從使事實審法院得有罪之確
    信時，即應由法院為諭知被告無罪之判決（最高法院四十年臺上字第八六號、三
    十年上字第八一六號、二十九年上字第三一０五號、七十六年臺上字第四九八六
    號判例意旨參照）。
三、公訴人認被告涉犯偽造文書、偽造署押及詐欺犯行，無非係以證人丙○○、甲○○、壬○○、辛○○、己○○、戊○○之證述，行動電話申請書影本五份，及扣
    案ＳＩＭ卡五張為其主要論據。訊據被告矢口否認有何偽造文書、偽造署押及詐
    欺犯行，辯稱：被冒用之人伊都不認識，門號是丙○○申辦的，伊僅係以每張一
    千元之代價向丙○○購買ＳＩＭ卡等語。經查：
  (一)證人丙○○於九十三年十一月十五日本院審理時固證稱：本案五支行動電話00
    00000000、0000000000、0000000000、0000
    000000、0000000000門號申請人辛○○等五人之
    係被告於九十一年八月十一日吃飯時間，在臺北市○○街口屈臣氏所交付，說是
    朋友要辦的，被告說想要好一點之號碼，所以請其幫忙申辦，當時其係開車與甲○○一起去，甲○○沒有看到交
    分證給甲○○看，當初被告只要門號不要手機，其幫被告申辦門號並未收取任何
    費用等語（第一六九頁至第一七二頁），證人甲○○於同日本院審理時亦附和其
    詞證稱：伊有看見被告拿東西給丙○○，伊有問丙○○是什麼東西，丙○○說是
    人壬○○於九十四年一月三日本院審理時結證稱：「（提示本院卷第一七一頁到
    一七二頁丙○○證詞）對於丙○○證稱，這五支門號都是他持申請人的
    本填寫資料代辦的，他是代丁○○向和信電訊股份有限公司辦門號有何意見？）
    沒有意見。因為丙○○當初跟我們很熟，他跟我們的店長周冠庭都很熟，所以他
    當時在我任職的時候，確實有讓他挑比較好的門號辦理，本件他當初一開始叫我
    們幫他找號碼，然後我告訴他說我找到哪些號碼，然後要求我保留一些門號給他
    ，他就會向我們拿申請書說要回去給客人填寫，本件這五張都是他拿申請書回去
    填好，還有拿申請人的
    手續幫他辦理，因為他告訴我申請書是由申請人本人填寫的。（本件五件申請書
    ，當初申請後，為何沒有開用？）我辦好將ＳＩＭ卡交給丙○○後，我記得這五
    支有搭配手機，他拿著手機和ＳＩＭ卡離開，他離開後大約半個小時到一個小時
    就打電話給我，說他在警察局，他請我傳真申請書到警察局給他，我就傳給他，
    後來這五個門號，我就沒有幫他上線了。（偵查卷卷附這五張都是你傳真的嗎？
    ）偵查卷卷附申請書五張傳真號碼是我們公司的沒有錯。」、「（請說明代辦手
    續？）代辦人要帶申請人的
    榮奇這樣辦算是代辦，還是本人辦？）如果依照一般正常程序，這是代辦。（為
    何不要求他提出申請人
    填寫。因為丙○○跟我們店裡熟，所以我們才不會要求。如果一般正常程序，本
    人沒有到場如果有簽名就不用印章，但一定要有本人
    院卷第二一九頁至第二二０頁）。苟如丙○○所言本件五支門號申請人之
    影本係被告提供，其僅係代辦，則其明知所申辦之門號並非供自己使用而係代辦
    ，何以不以代辦方式在本件五張行動電話服務申請書代辦人處簽名之方式辦理，
    反而在該等申請書上申請人簽章處簽申請人辛○○等五人之署押以本人申辦之方
    式辦理（偵查檢察官於九十一年偵字第一八八五０號丙○○不起訴處分書中認定
    ：「觀諸卷附五份和信公司行動電話服務申請書上，經辦人欄確由丙○○本人簽
    名無訛，亦核與丙○○所辯一致（即在經辦人欄簽上自己姓名以示負責）」，係
    將丙○○於警局應警員要求在證物上簽名署押之舉，誤為丙○○在行動電話服務
    申請書代辦人欄簽名署押），參以丙○○自承：其係在本案發生前三、四個月前
    認識被告，兩人並無常聯絡，本件五支門號所搭配之手機，其以一支二千一百元
    之價格賣給連霸通訊行，被抓以後，其以每支二千三百元之價格將手機買回返還
    和信公司等語（見本院卷第一六八頁、第一七三頁），證人壬○○亦證稱：「（
    當初丙○○申請這五件門號時，你說有ＳＩＭ卡跟手機，你有無跟他收費？）有
    跟他收取手機的費用。丙○○都辦一元手機。就是每支一元，五支五元。」等語
    （見本院卷第二二一頁），核與被告辯稱伊僅以每張一千元為代價向丙○○購買
    王八卡（係指以他人名義向行動電話公司申請行動電話門號ＳＩＭ卡，可撥打使
    用，致行動電話公司無法覓得真正使用人據以收取電話費，或不易追查真正使用
    人），丙○○藉此並出賣搭配手機以牟利等語相符，再衡情丙○○與被告並非熟
    識，其代辦特殊門號卻未向被告收取任何費用，且於事發後竟以高價將該門號搭
    配之手機買回返還和信公司，實與常理有悖，而證人甲○○究竟有無親眼目睹被
    告將申請人辛○○等五人之
    齟齬，是尚難憑渠等顯不可信且矛盾之證詞遽為不利被告之認定。末查證人辛○○、己○○、戊○○之證詞僅能證明渠等未申辦本案行動電話門號，又扣案之五
    張ＳＩＭ卡，係在丙○○身上扣得，有扣押筆錄表及扣押物目錄表各一份（見同
    上偵查卷第二十一頁、第二十四頁）在卷可稽，此亦僅足認定丙○○於上揭時、
    地欲交付該五張ＳＩＭ卡予被告，尚難執此而以推測、擬制之方法，遽認被告有
    持交辛○○等五人之
    文書、偽造署押及詐欺之犯行。此外，本院復查無其他積極證據足認被告有公訴
    人所指此部分偽造文書、偽造署押及詐欺犯行，揆諸前開說明，既不能證明被告
    犯罪，自應為無罪之諭知，以免冤抑。
  (二)至於公訴人聲請調查本件行動電話服務申請書是否有同意書、委託書，然被告此
    部分被訴犯行，本院認犯罪嫌疑尚有不足，自無調查必要，且本院已向和信公司
    查詢本案五支行動電話門號是否係本人親自辦理，有無人以辛○○等五人名義向
    該公司申請如扣案行動電話服務申請書影本上所載門號，該公司函覆以：「經本
    公司系統查詢鈞院所提供之申請書影本，其上之客戶並未完成申辦開通之手續，
    故前開門號均非鈞院所提供之申請書影本上之客戶所有」、「經查鈞院所提供之
    五門申請書資料於本公司並無此申請紀錄。‧‧‧本公司目前並無以辛○○、己○○、庚○○、乙○○、戊○○名義向本公司申請任何門號」等語，有該公司九
    十三年十二月九日和信〔業服〕字第０九三０一四七一號函、九十三年十二月二
    十八日和信〔業服〕字第０九三０一五五０號函（見本院卷第一八七頁、第二０
    七頁至第二０八頁）在卷可稽，是本院認和信公司既無本案五支行動電話門號之
    申請紀錄，則該五支行動電話門號之同意書、委託書部分自無再予調取之必要，
    附此敘明。
據上論斷，應依刑事訴訟法第二百九十九條第一項前段、第三百零一條第一項，刑法
第五十六條、第二百十六條、第二百十二條、第二百十條、第二百二十條、第三百三
十九條第一項、第五十五條、第四十七條、第三十八條第一項第二款、第三款、第二
百十九條，罰金罰鍰提高標準條例第一條前段，判決如主文。
本案經檢察官陳淑雲到庭執行職務
中　　　華　　　民　　　國　　九十四　　年　　  一  　　月　　二十四　　日
                                    臺灣臺北地方法院刑事第十四庭
　　                                    審判長法  官  吳靜怡
                                              法  官  王綽光
                                              法  官  孫萍萍
右正本證明與原本無異。
如不服本判決應於送達後十日內向本院提出上訴狀。
                                              書記官  陳弘文
中　　　華　　　民　　　國　　九十四　　年　　  一  　　月　　二十四　　日
附表：
 ┌───┬─────────────────┬────┬─────┐
 │ 編號 │   應  沒  收  之  物  名  稱     │數   量 │ 備    註 │
 ├───┼─────────────────┼────┼─────┤
 │  一  │郵政儲金金融卡                    │ 一張   │  扣案物  │
 ├───┼─────────────────┼────┼─────┤
 │  二  │變造「劉坤鴻」國民身分證上丁○○  │ 一幀   │          │
 │      │照片                              │        │          │
 ├───┼─────────────────┼────┼─────┤                             │        │          │
 │  三  │臺北安和郵局帳號00000000  │ 一本   │          │
 │      │四三九六三六號之郵政儲金存簿      │        │          │
 ├───┼─────────────────┼────┼─────┤
 │  四  │偽造之「劉坤鴻」印章              │ 一枚   │          │
 ├───┼─────────────────┼────┼─────┤
 │  五  │郵局郵政存簿儲金立帳申請書暨背面印│ 二枚   │          │
 │      │鑑卡上偽造之「劉坤鴻」印文        │        │          │
 ├───┼─────────────────┼────┼─────┤
 │  六  │變造之「劉坤鴻」國民身分證影本上  │ 一枚   │          │
 │      │偽造之「劉坤鴻」印文              │        │          │
 ├───┼─────────────────┼────┼─────┤
 │  七  │郵政存簿儲金提款單上偽造之「劉坤  │ 一枚   │          │
 │      │鴻」印文                          │        │          │
 └───┴─────────────────┴────┴─────┘
附錄本判決論罪科刑依據之法條：
中華民國刑法第二百十條
偽造、變造私文書，足以生損害於公眾或他人者，處五年以下有期徒刑。
中華民國刑法第二百十二條
偽造、變造護照、旅券、免許證、特許證及關於品行、能力服務或其他相類之證書、
介紹書，足以生損害於公眾或他人者，處一年以下有期徒刑、拘役或三百元以下罰金
。
中華民國刑法第二百十六條
行使第二百十條至第二百十五條之文書者，依偽造、變造文書或登載不實事項或使登
載不實事項之規定處斷。
刑法第三百三十九條
意圖為自己或第三人不法之所有，以詐術使人將本人或第三人之物交付者，處五年以
下有期徒刑、拘役或科或併科一千元以下罰金。
以前項方法得財產上不法之利益或使第三人得之者亦同。
前二項之未遂犯罰之。
